【裁判字號】    98,上易,905
【裁判日期】    981125
【裁判案由】    詐欺
【裁判全文】
臺灣高等法院高雄分院刑事判決         98年度上易字第905號
上  訴  人
即  被  告  乙○○
上列上訴人因詐欺案件，不服臺灣高雄地方法院98年度易字第79
6 號中華民國98年9 月29日第一審判決（起訴案號：臺灣高雄地
方法院檢察署98年度偵緝字第1201號），提起上訴，本院判決如
下：
     主  文
上訴駁回。
     理  由
一、按上訴書狀應敘述具體理由；又第二審法院認為上訴書狀未
    敘述理由或上訴有刑事訴訟法第362 條前段之情形者，應以
    判決駁回之，同法第361 條第2 項、第367 條前段定有明文
    。而依法院辦理刑事訴訟案件應行注意事項第162 條規定：
    「……所稱具體理由，係指須就不服之判決為具體之指摘而
    言，如僅泛稱原判決認事用法不當或採證違法、判決不公等
    ，均非具體理由。……」亦即所謂具體理由，必係依據卷內
    既有訴訟資料或提出新事證，指摘或表明第一審判決有何採
    證認事、用法或量刑等足以影響判決本旨之不當或違法，而
    構成應予撤銷之具體事由，始克當之（例如：依憑證據法則
    具體指出所採證據何以不具證據能力，或依憑卷證資料，明
    確指出所為證據證明力之判斷如何違背經驗、論理法則）；
    倘僅泛言原判決認定事實錯誤、違背法令、量刑失之過重或
    輕縱，而未依上揭意旨指出具體事由，或形式上雖已指出具
    體事由，然該事由縱使屬實，亦不足以認為原判決有何不當
    或違法者（例如：對不具有調查必要性之證據，法院未依聲
    請調查亦未說明理由，或援用證據不當，但除去該證據仍應
    為同一事實之認定），皆難謂係具體理由，俾與第二審上訴
    制度旨在請求第二審法院撤銷、變更第一審不當或違法之判
    決，以實現個案救濟之立法目的相契合，並節制濫行上訴（
    最高法院97年度台上字第892 號判決意旨參照）。
二、上訴人即被告乙○○雖於上訴期間屆滿（即98年11月3 日）
    前提出上訴書狀並附理由狀，其上訴理由稱：被告因將存摺
    、提款卡置於機車置物箱中，嗣後發現上開物品向申請銀行
    掛失，如何得預見存褶會落入詐騙集團之手，原審未詳查此
    部分事實；再被告於本案中並未獲取任何不法利益，且有固
    定工作，目前又係單親，有年幼子女要靠工作維持，平日素
    行良好，請求撤銷原判決，另為無罪判決云云，經查：
  (一)原判決係依據被害人甲○○警詢之指訴及存褶往來明細查詢
    、匯款委託書、南投縣政府警察局集集分局集集派出所受理
    刑事案件報案三聯單、受理詐騙帳戶通報警示簡便格式表、
    受理各類案件紀錄表、陳報單可參（見警卷第15頁、第16頁
    、第19頁、第20頁、第22頁至第25頁）等證據，資以認定被
    告有原判決事實欄所記載之犯罪事實，因而論處被告幫助犯
    詐欺取財罪為有期徒刑4 月，得易科罰金，已詳述其所憑之
    證據及理由。對被告否認犯罪辯稱：伊係將帳戶資料放在機
    車置物箱內，於工作中午休息時，發現機車坐墊有被撬開之
    跡象，始發現帳戶資料均失竊，其發現失竊當天即撥打電話
    至銀行辦理語音掛失，隔日並至銀行辦理掛失云云，如何不
    可採之理由，均分別在判決理由二、（二）、（三）內詳予
    指駁，並說明證據取捨及判斷之理由。原判決所為論述，核
    與卷證資料相符，其證據之取捨及判斷並無違背證據法則、
    經驗法則及論理法則。
  (二)被告上訴理由所指伊發現存褶、提款卡遭竊後，曾即時掛失
    云云，原判決已具體指駁如下：「惟被告未曾向合庫大社分
    行以語音或臨櫃之方式辦理前揭帳戶掛失乙情，業經合庫大
    社分行陳明在卷，有該行98年6 月3 日合金大社存字第0980
    001936號函在卷可稽（偵卷二第18頁），足認被告未曾以語
    音或臨櫃之方式向合庫大社分行掛失前揭帳戶。又觀之前開
    帳戶之交易明細表（警卷第16頁），被告係於97年3 月21日
    向合庫大社分行申辦該帳戶，而該帳戶於同年月24日曾存入
    1 萬2,200 元，惟被告於本院審理時供稱：該筆金額並非其
    存入該帳戶，亦不知有該筆存款，其帳戶資料應係在97年3
    月24日前就遺失等語（原審卷二第23頁至第24頁），可知該
    筆金額既非被告存入，且被告對帳戶內有該筆金額亦不知情
    ，顯見被告於97年3 月24日後即無使用該帳戶，若該帳戶確
    係被告於97年3 月21日至同年月23日間之某日失竊，而被告
    又於失竊當日即辦理語音掛失，翌日又辦理臨櫃掛失，則該
    帳戶至遲應於97年3 月23日起無法使用，被害人又豈會於97
    年4 月2 日匯款8 萬元至該帳戶而遭詐欺，亦足認被告未曾
    就該帳戶辦理掛失手續。證人即被告之弟陳泳源雖於本院審
    理時證稱：距今1 年前之某日，被告曾撥打伊所有之行動電
    話至銀行辦理語音掛失，嗣後其並陪同被告至銀行辦理掛失
    ，但因銀行表示該帳戶係警示帳戶，故並無要求被告填寫任
    何資料云云（原審卷二第15頁至第17頁），被告於本院審理
    時陳稱：係以公用電話辦理語音掛失等語（原審卷二第26頁
    ），就如何辦理語音掛失之過程，已與證人所述不符，故證
    人證述是否真實已非無疑；又被告並未曾就前開帳戶辦理語
    音或臨櫃掛失等情，業如前述，故證人所述顯係迴護被告之
    詞，不足採信。」（見原判決第2 、3 頁）
  (三)至被告上訴理由所指其家庭經濟情況及素行等節，並非對原
    判決認事、用法或量刑等足以影響判決本旨之不當或違法為
    具體之指摘，亦與被告是否為上開犯行無涉，自不足以認為
    原判決有何不當或違法。
  (四)綜上，被告上訴狀所載之上開理由，僅執陳詞指摘原判決未
    予詳查，並未依據卷內訴訟資料，具體指摘原判決認事用法
    有何違法或不當之情形，顯屬上訴未敘述具體理由。核之上
    揭說明，應認被告之上訴不合法律上之程式。
三、再上訴不合法律上之程式之情形，雖依刑事訴訟法第367 條
    但書規定：「但其情形可以補正而未經原審法院命其補正者
    ，審判長應定期先命補正。」，惟該條但書規定係指上訴書
    狀未敘述理由，原審未命補提理由書狀之情形。換言之，應
    認僅於被告或檢察官上訴未敘述理由時，原審法院可命其補
    正，而未經原審法院命其補正，第二審法院審判長始應定期
    間先命補正，苟被告或檢察官提起上訴時，上訴書狀已載理
    由者，即不適用。茲被告上訴書狀敘述之上訴理由是否具體
    ，既非原審法院可命補正之事項，即毋庸先命補正。從而，
    上訴人即被告之上訴理由書狀未敘述具體理由，且於上訴期
    間屆滿後之20日內（即98年11月23 日 以前），亦未補提上
    訴具體理由，依上開規定，顯屬違背法律上之程式，應由本
    院依同法第367 條前段、第372 條規定，不經言詞辯論判決
    如主文。
中    華    民    國    98    年    11    月    25    日
                  刑事第七庭    審判長法  官  莊飛宗
                                      法  官  陳明富
                                      法  官  蔡廣昇
以上正本證明與原本無異。
本件判決不得上訴。
中    華    民    國    98    年    11    月    26    日
                                      書記官  曾允志


司法院資訊處製作；財團法人民間司法改革基金會備份。
